最高法院刑事判決　　　　　　　　　　　　　　　八十七年度台上字第二四二五號
　　上　訴　人　丁○○
　　選任辯護人　楊漢東律師
　　上　訴　人　甲 ○ ○
　　　　　　　　丙 ○ ○
　　　　　　　　乙○○○
右上訴人等因貪污案件，不服台灣高等法院台南分院中華民國八十五年十一月十四日
第二審更審判決（八十五年度上更(二)字第三三一號，起訴案號：台灣嘉義地方法院檢
察署八十一年度偵字第四七五二號），提起上訴，本院判決如左：
    主  文
原判決撤銷，發回台灣高等法院台南分院。
    理  由
本件原判決撤銷第一審不當之判決，改判仍論處上訴人丁○○、甲○○、丙○○、乙
○○○共同連續依據法令從事公務之人員，對於主管之事務直接圖利罪刑，固非無見
。
惟查：(一)科刑判決書記載之犯罪事實，為論罪科刑，適用法律之基礎，故凡與適用法
律有關之事項必須詳加認定，明確記載，始足為適用法律之依據。本件原判決主文欄
第四項後段雖諭知上訴人乙○○○……偽造如「附表」所示表單上之印文及署押均沒
收，理由內亦有相類之說明，惟原判決並無「附表」之存在，此項事實之缺失，自不
足為適用法律之依據。(二)有罪之判決書，應於主文內載明所犯之罪，為刑事訴訟法第
三百零九條所明定，此項有罪判決，關於主文罪名之記載，自應依被告所犯刑罰法條
之規定，將犯罪構成要件予以明確揭示，俾符罪刑法定原則。原判決認上訴人丁○○
、甲○○係犯現行貪污治罪條例第六條第一項第四款之罪，而該罪係以「……對於主
管或監督之事務，直接或間接『圖私人不法之利益』」為要件，依法即應將其所犯該
罪之構成要件揭示於主文欄，乃原判決僅載「……圖利」已難謂適法。況彼等行為後
，比較新舊法之結果，因八十五年十月二十三日修正前之貪污治罪條例有關對於主管
之事務直接圖利罪之罰金刑較現行法為低，且亦有所得金額在新台幣五萬元以下情節
輕微應減輕其刑之規定，足證該中間法有利上訴人丁○○、甲○○，原判決竟認現行
法有利該上訴人，亦難謂無適用法則不當之違法。(三)科刑判決書須將認定之犯罪事實
詳記於事實欄，然後於理由內逐一說明其憑以認定之證據，以使事實與理由兩相一致
，方為合法，如事實記載與理由說明不相一致，即屬理由矛盾其判決當然違背法令，
足以構成撤銷之原因。原判決事實欄記載「乙○○○於民國七十七年十一月間某日…
…偽刻『李財福』私章一顆參加該局第三次公開招標。……七十七年十一月二十九日
……核准由乙○○○得標，乙○○○又圖逃漏稅捐……偽刻『李財福』之私章各一顆
……」，似認乙○○○共偽刻李財福之私章二枚，然其於主文欄及理由欄均僅載偽刻
之李財福印章一顆沒收，其事實之記載與理由說明並不一致，非無理由矛盾之違誤。
(四)按貪污治罪條例及刑法上之圖利罪，必行為人有為自己或第三人圖得不法利益之犯
意並違反執行職務時所應遵守之法令，而圖不法利益，始克相當，若僅屬處理不當，
而不能證明行為人有圖取不法利益之故意，仍難以該罪相繩。依原判決理由所載，嘉
義市環境保護局第三次公開招標採購再生胎等汽車零件，其招標公告限嘉義市廠商始
可參與招標之內容，係違反台灣省政府（）府社二字第六八九○二號令招標比價
不得限制地區參加之規定（見一審卷第三十六頁），則上訴人丁○○、甲○○、丙○
○同意乙○○○以設在高雄縣鳳山市之建發橡膠股份有限公司參與投標，並於該公司
得標時核准決標，自難謂其違反執行職務時所應遵守之法令。況該次投標計有五家廠
商參與競標，此有第三次開標紀錄表在卷可按（見外放證物袋），如上訴人乙○○○
係以最低價格得標時，上訴人丁○○、甲○○、丙○○核准決標之行為，已為嘉義市
環境保護局節省部分公帑，能否認彼等有圖利之犯意﹖非無研求餘地，原審疏未查明
，徒以上訴人丁○○、甲○○、丙○○違反上開限嘉義市廠商始可參與投標之規定，
即係蓄意圖利乙○○○，自屬速斷。以上或為上訴意旨所指摘，或為本院得依職權調
查之事項，應認原判決有撤銷，發回更審之原因。又原判決就上訴人乙○○○不另為
無罪判決之背信部分，基於審判不可分原則，應併予發回。
據上論結，應依刑事訴訟法第三百九十七條、第四百零一條，判決如主文。
中      華      民      國    八十七    年      七      月     十六     日
                              最高法院刑事第九庭
                                  審判長法官  謝  家  鶴
                                        法官  羅  一  宇
                                        法官  花  滿  堂
                                        法官  陳  世  淙
                                        法官  劉  介  民
      右正本證明與原本無異
                                              書  記  官
中      華      民      國    八十七    年      七      月     二十     日
